臺灣基隆地方法院刑事裁定
111年度侵聲更一字第1號
聲　請　人　臺灣基隆地方檢察署檢察官
受  處分人　李Ｏ順　
公設辯護人　楊大維　
上列聲請人因受處分人妨害性自主案件聲請停止強制治療（000
年度執聲字第000號、000年度執更字第000號），經本院以000年
度侵聲字第0號裁定駁回，聲請人不服提起抗告，經臺灣高等法
院以000年度侵抗字第0號裁定撤銷本院裁定，發回本院重為裁定
，本院裁定如下：
    主  文
聲請駁回。
    理  由
一、聲請意旨略以：受處分人李Ｏ順前因妨害性自主案件，經臺
    灣高等法院以00年度上訴字第000號判決判處有期徒刑0年，
    復經最高法院以00年度台上字第0000號判決駁回上訴確定，
    入監服刑於民國000年0月00日屆滿，受處分人於徒刑執行期
    滿前，由執行機關安排性侵害身心治療課程後，經治療評估
    會議決議未通過治療，未來仍有再犯危險，是經本院以000
    年度侵聲字第0號裁定施以強制治療迄今。茲受處分人接受
    性侵害身心治療課程後，經衛生福利部草屯療養院000年度
    第0次評估會議決議，通過強制治療評估，認應予報請裁定
    停止受處分人之強制治療等情，有上開裁定書、衛生福利部
    草屯療養院000年00月00日草療護字第0000000000號函、刑
    後強制治療受處分人處遇評估報告書、刑後強制治療鑑定及
    評估結果報告書、衛生福利部草屯療養院附設大肚山莊性侵
    害犯罪防治法第00條之0刑後強制治療計畫000年度第0次受
    處分人處遇／結案評估會議紀錄各0份附卷可稽，足認受處分
    人已無繼續施以強制治療之必要，爰依性侵害犯罪防治法第
    00條之0第0項規定聲請裁定等語。
二、按加害人於徒刑執行期滿前，接受輔導或治療後，經鑑定、
    評估，認有再犯之危險，而不適用刑法第00條之0者，監獄
    、軍事監獄得檢具相關評估報告，送請該管地方法院檢察署
    檢察官、軍事法院檢察署檢察官聲請法院、軍事法院裁定命
    其進入醫療機構或其他指定處所，施以強制治療。前二項之
    強制治療期間至其再犯危險顯著降低為止，執行期間應每年
    至少一次鑑定、評估有無停止治療之必要。其經鑑定、評估
    認無繼續強制治療必要者，加害人、該管地方法院檢察署檢
    察官、軍事法院檢察署檢察官或直轄市、縣（市）主管機關
    得聲請法院、軍事法院裁定停止強制治療，性侵害犯罪防治
    法第00條之0第0項、第0項定有明文。再者，法院受理本法
    第00條之0第0項停止強制治療之聲請，應確實審核下列事項
    ，以為准駁之依據：㈠鑑定、評估合於法定程式要件。㈡強制
    治療受處分人之再犯危險是否顯著降低。㈢繼續強制治療之
    必要性，此據法院辦理性侵害犯罪防治法第00條之0強制治
    療裁定應行注意事項第0條規定甚明。是加害人經醫療機構
    或其他指定處所鑑定、評估認無繼續強制治療必要，經加害
    人、該管地方檢察署檢察官、軍事檢察署檢察官或直轄市、
    縣（市）主管機關聲請法院裁定停止強制治療者，法院仍應
    核實審查加害人之再犯危險是否顯著降低，而無繼續強制治
    療之必要性。
三、本案經受處分人委由本院公設辯護人到庭表示意見如下，有
    台灣基隆地方法院約聘辯護人接見被告登記簿影本0 紙在卷
     可憑：
    ⒈如果法院都是以單項不過半，和我的前科表來駁回，那我
      是不是永遠都不能出去了？我既然已經通過評估，也配合
      按照政府政策再走，為什麼我還不能回家？
    ⒉關於通過評估的票數，幾乎沒有人比我多，他們都可以出
      去了，我卻還沒辦法回去。
    ⒊就新北市的訪談評估內容，都仍有違背我真意的記載，我
      從來沒有說過社區監督非必要，我反而是說那是應該的，
      那本來就是你們的職責，而且之前被駁回的理由也有部分
      是因為新北市的評估報告內容，那我既然都還沒有進入社
      區，他們為什麼要提早過來，等我回去之後，他們要怎麼
      評估我都配合啊！
    ⒋我希望可以回去，因為我媽媽還在等我，我可以照顧他，
      我國小同學現在也是我那邊的學長，事業很成功，我可以
      去那邊幫忙，也當作重新開始。
    ⒌我現在已經對年輕女性沒有慾望了，我現在快00歲不敢再
      犯了，我知道如果再進來，就會被關到死了，請法官大人
      給我一個重新開始的機會。 
四、經查：
　㈠受處分人前因於00年00月00日及同年0月00日連續攜帶兇器侵
    入住宅對00歲以下之女子以強暴而為性交，經本院以00年訴
    字第000號判決判處有期徒刑Ｘ年，並於刑之執行前，令入相
    當處所，施以治療，至治癒為止，但最長不得逾0年；案經
    上訴後，經臺灣高等法院以00年度上Ｏ字第OOO號判決撤銷原
    判決，改判仍判處有期徒刑0年，並於刑之執行前，令入相
    當處所施以治療，至治癒為止，但最長不得逾0年；再經上
    訴，經最高法院以00年度台字第0000判決駁回上訴而告確定
    等情，有前揭案件之判決書影本及臺灣高等法院被告前案紀
    錄表在卷可憑。又受處分人於00年0月00日入監，入監服刑
    於000年0月0日屆滿，受處分人於徒刑執行期滿前，由執行
    機關安排性侵害身心治療課程後，經法務部矯正署臺北監獄
    000年度第0次治療評估會議認為受刑人有0次強制性交罪之
    前科，本次為第0次犯案，個案先前的治療結果均不通過，
    個案於治療中的配合度不高，雖然經過多次的團體治療，但
    個案在治療中的改變並不多，因為個案對於案情時而矢口否
    認，時而避重就輕，對於犯行缺乏悔意，對被害人亦缺乏同
    理心，個案青少年時期後開始犯下性侵案件，道德感低落，
    性偏差觀念嚴重，對別人的痛苦感覺冷漠，疑有反社會型人
    格，個案幾次犯案的手法雷同，均為事先預謀犯案，顯然已
    有固定的犯案模式，各項量表分數如下，Static-00為0分，
    再犯風險屬於高度，0年內性犯罪之再犯罪風險為00.0%，00
    年內再犯罪率更高達00.0%，明尼蘇達量表（MnSOST-R）為0
    0分，再犯風險亦屬於高度，0年內性犯罪之再犯風險高達00
    %，而決議提報受刑人強制治療，嗣經本院以000年度侵聲字
    第0號裁定應入相當處所施以強制治療，至其再犯危險顯著
    降低為止，執行期間應每年鑑定、評估有無停止治療之必要
    確定等情，此有本院000年度侵聲字第0號刑事裁定書在卷可
    稽，並經本院調閱上開相關卷宗核閱無訛。
　㈡受處分人自000年0月00日起執行強制治療迄今，執行強制治
    療期間，接受性侵害身心治療課程後，經衛生福利部草屯療
    養院000年度第0次評估會議決議，通過強制治療評估，有衛
    生福利部草屯療養院000年00月00日草療護字第00000000000
    0號函、刑後強制治療受處分人處遇評估報告書、刑後強制
    治療鑑定及評估結果報告書（鑑定評估日期000年00月00日
    ，下稱「鑑定評估報告」）、衛生福利部草屯療養院附設大
    肚山莊性侵害犯罪防治法第00條之0刑後強制治療計畫000年
    度第0次受處分人處遇/結案評估會議紀錄（下稱「評估會議
    紀錄」）各0件在卷可徵。又新北市政府為及早研商性侵害
    加害人倘返回社區後之監督輔導策略以達專業間無縫接軌，
    於000年00月00日派員前往衛生福利部草屯療養院附設大肚
    山莊研商處遇轉銜事宜，治療師對受處分人目前其個人在性
    侵害再犯預防的態度表現及相關之身心狀況作評估，並出具
    個案訪談評估報告供參酌，此有新北市政府000年00月00日
    新北府社家字第0000000000號函文暨檢附之受處分人訪談評
    估0份（下稱「訪談評估」）在卷可考。
　㈢細譯前揭「鑑定評估報告」、「評估會議紀錄」及「訪談評
    估」之內容：
　⒈「鑑定評估報告」中「肆、個案對保安處分處所處遇的認知
    ：個案否認犯案，受症狀影響，堅稱自己被陷害而有此案，
    評估個案的再犯危險因素及危險情境如下：一、危險因子（
    犯案成因）：⒈壓力過重。⒉長期失眠。⒊沒有性伴侶。二、
    危險情境：⒈無外控環境（父母年歲長，對個案行為問題不
    知如何因應）。⒉性慾被誘發，與女性單獨相處之情境空間
    。⒊生活無聊無計畫時。」（見鑑定評估報告第0頁）；佐以
    「訪談評估」中「參、個案對其個人犯案動機因素之敘述：
    一、個案對於個人犯案動機說是無聊而尋求刺激。個案仍無
    法對自己過去的犯案經驗中的觸發因子(trigger)作具體之
    描述，尤其是對個人內在心理急性動力因素（acute dynami
    c)，即潛在因素，沒有正面的認識，如親密感需求、偏差的
    性幻想等。」、「肆、治療師觀察評估：一、個案對於司法
    或相關規定的態度。個案對此仍是有抗拒態度表現，首先，
    對於社區監督非必要，認為自己一定不會再出事……。三、犯
    案動機的澄清。個案簡化以無聊而尋求刺激來解釋自己犯案
    ，但無法回答治療師何時、何地，那些情境會感到無聊。對
    於刺激尋求和性犯罪間的關聯，個案也無法回應。五、……依
    個案陳述可見，個案並未將其個人之所以觸法的原因，聚焦
    於對他人侵犯之犯法行為，而是歸咎於外在環境對自己的不
    利」（見訪談評估第0至0頁）。是受處分人堅稱自己被陷害
    ，對於犯行顯然缺乏悔意，且無法澄清犯案動機，抗拒司法
    制裁，在上開危險情境下，難認受處分人強制治療後再犯危
    險已顯著降低。
　⒉「鑑定評估報告」中「伍、再犯危險性鑑定結果：量表名稱
    ：Static-00，總分為0，〈性再犯率〉0年：00%，00年：00%
    ，00年：00%。〈暴力再犯率〉0年：00%，00年：00%，00年：
    00%。量表名稱：MnSOST-R，第一年治療後：0分（中度風險
    ），第二至第五年：0分（中度風險），第六年：0分（中度
    風險），第七年：0分（中度風險）。註解：⒈Static-00評
    估來源為個案過去犯罪歷史因素，分數不會因治療而改變。
    ⒉MnSOST-R量表部分為靜態因子與動態因子，總分為其相加
    結果，其中僅動態因子部分會隨治療而有改變，動態因子分
    數範圍為－0～＋0，分數越低風險越低。」（見鑑定評估報告
    第0頁），是量表MnSOST-R，受處分人再犯危險性鑑定結果
    ，仍然維持在「中度風險」，則受處分人強制治療後再犯危
    險並未顯著降低。
　⒊「鑑定評估報告」中「伍、再犯危險性鑑定結果。再犯危險
    因子評估：⒊社會支持及監督系統：項目：刑後－第七年治療
    後，自稱有多個親友可以給予自己未來創業上的協助，並有
    部分資金存放於親友那。」（見鑑定評估報告第0頁），惟
    此部分屬受處分人之自述，本院參照鑑定評估報告「附錄二
    ：家族史」所載可知，受處分人之父母親已居高齡【按：受
    處分人於000年0月0日致電本院告知其父親於000年0月0日逝
    世（見卷附公務電話紀錄表）】，其兄姐0人中，0人身體抱
    恙，0人已過世。又「鑑定評估報告」中「肆、個案對保安
    處分處所處遇的認知：五、協助資源：緊急聯絡人⒈李Ｏ吉。
    緊急聯絡人⒉胡Ｏ輝。緊急聯絡人⒊沈Ｏ華」（見鑑定評估報告
    第0至0頁），其中緊急聯絡人⒈李Ｏ吉為受處分人的二哥，經
    本院電詢李Ｏ吉之意見，二哥李Ｏ吉雖向本院表示可以看顧受
    處分人，希望受處分人可以回家裡照顧母親等語（見本院卷
    附電話紀錄表），然本院依職權查知二哥李緣吉前因犯強劫
    而強姦罪，經法院量處「無期徒刑」之重刑，其於00年0月0
    0日入監執行至00年0月0日無期徒刑假釋出監，業於000年0
    月00日假釋期滿（參見卷附李Ｏ吉之臺灣高等法院被告前案
    紀錄表、最高法院00年度台上字第0000號刑事判決書），受
    處分人若由二哥李Ｏ吉擔負看顧之責，尚有疑慮，本院再依
    職權聯絡緊急聯絡人⒉胡Ｏ輝及緊急聯絡人⒊沈Ｏ華，然胡Ｏ輝
    向法院表示「不認識」受處分人、沈Ｏ華的電話則為「空號
    」乙節，有本院000年0月0日公務電話紀錄表在卷可考，是
    以，客觀上難認受處分人具有家庭支援及可能供其未來創業
    協助之表徵，難以期待其家庭支持系統能產生外控作用。
　⒋受處分人雖經草屯療養院000年度第0次受處分人處遇/結案評
    估會議，通過強制治療評估，然出席委員0人，「0票同意」
    再犯危險顯著降低、「0票不同意」，相較前一年度即000年
    00月00日經0位出席委員「全數同意」再犯危險顯著降低，
    有所差異。觀之「評估會議紀錄」中通過理由，受處分人於
    「對自身犯罪循環有更多了解」（0票)、「有適當的性需求
    處理能力」(0票)、「衝動控制與情緒調節能力提升」（0票
    )、「對性的認知扭曲有改善」（0票）等項目，得票數均未
    逾出席委員過半之票數，而「對兒童的性偏好降低」項目得
    票甚至為「0票」，本院審酌受處分人因妨害性自主案件之
    合計刑期將近00年，且每次出監不久即再犯，有臺灣高等法
    院被告前案紀錄表在卷可憑，其犯罪情節，有多次對年幼之
    女童及國中女學生施以暴力式的性侵害之手段（參見卷附臺
    灣高等法院少年法庭00年度少連上訴字第00號判決書、本院
    00年度訴字第000號判決書），況且「刑後強制治療受處分
    人處遇評估報告書」第00頁亦記載「個案疑有戀青少女之性
    偏差傾向，待澄清」（見000年度執聲字第000號卷第00頁）
    ，然檢察官所檢附的聲請資料內，就受處分人此方面的處理
    及澄清均未附載。再參之「訪談評估」中「肆、治療師觀察
    評估：二、情緒狀態。個案在與治療師對談的過程中，即使
    被詢問的問題較有壓力或解釋自己的案情、反省，個案的情
    緒都偏向冷漠，沒有相對應的情緒展現。即使是個案使用強
    度相當高的負面詞彙形容自己，以及強調對被害人的悔意，
    都是相當平靜的情緒表達，個案可能在機構化及刻板化的訓
    練下，較能夠以符合外在期待的說法來回答，敘述的內容過
    於空泛，感覺上並未有作深層的反省。」益見受處分人強制
    治療後再犯危險是否顯著降低，實有疑慮。
　㈣受處分人雖委由本院公設辯護人到庭陳述前揭意見，然如前
    所述，依法院辦理性侵害犯罪防治法第00條之0強制治療裁
    定應行注意事項第0條規定，本法就檢察官停止強制治療之
    聲請，仍應就㈠鑑定、評估合於法定程式要件。㈡強制治療受
    處分人之再犯危險是否顯著降低。㈢繼續強制治療之必要性
    等事項，核實審查加害人之再犯危險是否顯著降低，而無繼
    續強制治療之必要性，並非評估會議決議，受處分人通過強
    制治療評估，即毋庸審查，一律准予停止強制治療，是本院
    自可就受處分人各項評估事項一一予以審查，且倘本院實質
    審查受處分人之再犯危險有顯著減低之情形時，自當准予停
    止強制治療，並非受處分人所指將受永久強制治療。又訪談
    評估固載有「肆、治療師觀察評估：一、個案對於司法或 
    相關規定的態度。個案對此仍是有抗拒態度表現，首先，對
    於社區監督非必要，認為自己一定不會再出事．．．」等內容
    ，受處分人認此部分記載違背其真意，惟查，該次訪談目的
    是新北市政府為及早研商受處分人返回社區後之監督輔導策
    略以達無縫接軌，據此足認訪談人是以受處分人將停止強制
    治療為前題進行訪談，且訪談人係專業人士，判斷應無誤解
    或設詞誣陷受處分人之可能及必要，前揭訪談評估之內容應
    非虛偽，受處分人此部分之意見無從採認。另受處分人表示
    欲返家照顧母親乙節，並非考量其是否得以停止強制治療之
    因素。末以，受處分人表示倘停止強制治療，在社區中有友
    人得以支援且其對年輕女性已無性趣部分，本院認均有疑義
    ，已詳述如前。從而，受處分人之意見經本院審慎衡酌後，
    認均無從採認，附此說明。　　
　㈤綜上所述，本院經審核檢察官聲請所檢附之資料，尚不足認
    受處分人再犯危險已顯著降低，而無繼續強制治療之必要，
    認本件聲請為無理由，應予駁回。
四、依刑事訴訟法第000條，裁定如主文。 
中　　華　　民　　國　　000 　年　　0 　　月　　0 　　日
                  刑事第六庭審判長法  官  劉桂金     
　　　　　　　　　　　　　　　　　法  官  曾淑婷
　　　　　　　　　　　　　　　　  法  官  施又傑
以上正本證明與原本無異。
對於本件裁定如有不服，應於收受送達後0 日內，向本院提出抗
告書狀，敘述抗告之理由，抗告於臺灣高等法院。 
中　　華　　民　　國　　000 　年　　0 　　月　　0 　　日
　　　　　　　　　　　　　　　　　書記官  陳胤竹